臺灣桃園地方法院刑事裁定　　　　　　　 96年度聲字第621號
　　聲　請　人
　　即　被　告　甲○○
上列被告因妨害自由案件，不服本院受命法官中華民國96年2 月
16 日所為羈押之處分，聲請撤銷羈押，本院裁定如下：
    主  文
聲請駁回。
    理  由
一、按對於審判長、受命法官、受託法官或檢察官所為下列處分
    有不服者，受處分人得聲請所屬法院撤銷或變更之。(一)關於
    羈押、具保、責付、限制住居、搜索、扣押或扣押物發還、
    因鑑定將被告送入醫院或其他處所之處分及第105 條第3 項
    、第4 項所為之禁止或扣押之處分。第1 項聲請期間為五日
    ，自為處分之日起算，其為送達者，自送達後起算。又依本
    編（即刑事訴訟法第403 條至第419 條）規定得提起抗告，
    而誤為撤銷或變更之聲請者，視為已提抗告；其得為撤銷或
    變更之聲請而誤為抗告者，視為已有聲請，刑事訴訟法第41
    6 條第1 項第1 款、第3 項、第418 條分別定有明文。經查
    ，被告所涉妨害自由案件於96年2 月16日起訴移審至本院，
    經本案受命法官訊問被告後，認被告犯罪嫌疑重大，且有刑
    事訴訟法第101 條第1 項第2 款及同法第101 條之1 第項第
    4 款事由，並有羈押必要，而於當日由受命法官宣示對被告
    執行羈押，依法此乃屬受命法官之處分，被告如有不服，應
    聲請所屬法院撤銷或變更之。是被告於96年2 月26日提出之
    刑事抗告狀，仍應視為撤銷上述羈押處分之聲請，於法自無
    不合，先予敘明。
二、聲請意旨如附件之刑事抗告狀所載。
三、經查：
  (一)依被告於96年2 月16日遭起訴移審至本院之訊問筆錄所示，
    受命法官在告知被告所涉之犯罪嫌疑及所犯之所有罪名後，
    已先行告知被告有下列三項權利：1.得保持緘默，無須違背
    自己之意思而為陳述。2.得選任辯護人。3.得請求調查有利
    之證據。被告並答稱：暸解。嗣受命法官就有無羈押被告之
    事由及必要性進行訊問，而被告在該次訊問過程中並未行使
    緘默權或提出選任辯護人之請求，且於該次訊問筆錄之末頁
    簽名確認，足見被告在當時並無要選任辯護人之意思，是被
    告在上開刑事抗告狀中辯稱被告當場有表示要請偵查中之辯
    護人到場辯護乙節，尚乏所據，並非可採。況縱認被告曾在
    庭訊前有表示要選任辯護人，惟觀諸檢察官起訴之犯罪事實
    ，被告所涉係刑法304 條第1 項、第2 項之強制罪及同法第
    305 條之恐嚇罪，法定刑分別為3 年以下有期徒刑、拘役或
    300 元以下罰金及2 年以下有期徒刑、拘役或300 元以下罰
    金，非屬強制辯護案件，則被告是否要待其選任之辯護人到
    庭後再行陳述意見，本有自由決定之權限，然被告在本院進
    行訊問時，既從未以辯護人不在場為由拒絕陳述，顯見被告
    亦已同意拋棄此部分之權利。是被告於前揭期日受羈押之處
    分時，雖無辯護人在場，尚不足以認為其有何權利受到侵害
    ，從而，該羈押處分之程序並無違法之處。
　(二)按法院對被告執行之羈押，本質上係為使訴訟程式得以順利
  　進行或為保全證據或為保全對被告刑罰之執行之目的，而對
    被告所實施之剝奪人身自由之強制處分，是關於羈押與否之
    審查，其目的僅在判斷有無實施羈押強制處分之必要，並非
    認定被告有無犯罪之實體審判程式，故關於羈押之要件，無
    須經嚴格證明，以經釋明得以自由證明為已足；至於被告是
    否成立犯罪，乃本案實體上應予判斷之問題，非法院裁定是
    否羈押或應否准許具保停止羈押之審查要件。至於有無羈押
    之必要，則由法院以上述羈押之目的，依職權為目的性之裁
    量為其裁量標準，若依刑事訴訟法第101 條之1 規定而羈押
    者，因重在防範被告再犯，具預防性目的，故審酌被告有無
    羈押必要，除被告犯罪嫌疑已屬重大外，自當基於訴訟進行
    程度、犯罪性質、犯罪實際情狀及其他一切情事，審慎斟酌
    有無上開保全或預防目的，依職權妥適裁量，俾能兼顧國家
    刑事追訴、刑罰權之順暢執行及人權保障。
  (三)查被告於本院訊問時，已坦承於95年10月19日有夥同他人前
    往桃園縣桃園市○○路之三家檳榔攤向店員表示要擺放機台
    ，核與被害人陳昱瑋、張清雲等人於偵查中所指述之情節相
    符，則已足令人相信被告犯罪嫌疑重大。佐以本件被告係以
    夥同多人向店家施壓之方式犯之，且受害店家已有3 家，堪
    認有反覆實施同一犯罪之虞。此外，被告及相關共犯迄今均
    否認犯罪，為確保本案追訴之順利進行及防範被告再犯，並
    要避免被告去騷擾或勾串證人，實有羈押之必要。又本案受
    命法官審酌被告之犯罪情節，認應予羈押，為該受命法官審
    判職權之合法行使，並未違反比例原則，聲請意旨依憑己見
    ，任意指摘原處分不當，難認有理由。
  (四)至於被告辯稱其並無觸法或施以強暴脅迫云云，然所辯有無
    犯罪一節，因屬本案實體上應予判斷之問題，揆諸前揭說明
    ，核非法院裁定是否羈押之審查要件。綜上，本件被告既存
    有前開羈押原因，且認有羈押之必要，則本案受命法官諭知
    准予羈押，並無不合，故本件聲請為無理由，應予駁回。
四、據上論斷，應依刑事訴訟法第416 條第4 項、第412 條，裁
    定如主文。
中　　華　　民　　國　　96　　年　　3 　　月　　16　　日
                      刑事第六庭審判長法  官　林孟宜
                                      法　官　錢建榮
                                      法  官　林哲賢
以上正本證明與原本無異
不得抗告。
                                      書記官  楊郁馨
中　　華　　民　　國　　96　　年　　3 　　月　　23　　日
